【裁判字號】    97,消債更,948
【裁判日期】    980225
【裁判案由】    更生事件
【裁判全文】
臺灣板橋地方法院民事裁定           97年度消債更字第948號
聲  請  人  甲○○
代  理  人  施習盛律師
上列當事人因消費者債務清理事件聲請更生，本院裁定如下：
    主  文
聲請駁回。
聲請費用由聲請人負擔。
    理  由
一、按債務人與金融機構協商成立者，不得聲請更生或清算，但
    因不可歸責於己之事由，致履行顯有重大困難者，不在此限
    ；本條例施行前，債務人依金融主管機關協調成立之中華民
    國銀行公會會員辦理消費金融案件無擔保債務協商機制與金
    融機構成立之協商，準用前項之規定，消費者債務清理條例
    第151 條第5 項、第6 項分別定有明文。是債務清償方案成
    立後，固由債務人按其條件履行，惟須於其後發生情事變更
    ，在清償期間收入或收益不如預期，致該方案履行困難甚或
    履行不能，因不可歸責於己，始能聲請更生或清算。此項規
    定旨在避免債務人任意毀諾已成立之協商，濫用更生或清算
    之裁判上債務清理程序，蓋以債務清償方案係經當事人行使
    程序選擇權所為之債務清理契約，債務人應受該成立之協議
    所拘束。債務人既已與金融機構協商成立，如認該協商方案
    履行有其他不適當情形，自仍應再循協商途徑謀求解決。次
    按，聲請更生或清算不合程式或不備其他要件者，法院應以
    裁定駁回之，但其情形可以補正者，法院應定期間先命補正
    ，復為同條例第8 條所明定。
二、本件聲請意旨略以：聲請人於消費者債務清理條例施行前，
    曾依照中華民國銀行公會會員辦理消費金融案件無擔保債務
    協商機制，與最大債權金融機構安泰銀行成立協商，約定聲
    請人自民國96年11月起，分103 期，利率4 ％，每月清償新
    臺幣（下同）21,992元，至全部清償為止，然因聲請人每月
    平均收入約為40,000元，扣除每月依協商方案應繳納金額後
    ，已無法維持最低基本生活，又聲請人幫忙配偶償還房貸，
    前3 年每月只繳11,000元，97年開始增加償還每月約23,000
    元，故聲請人之毀諾，係非可歸責於己之事由所致。而聲請
    人所積欠之無擔保或無優先權之債務總額未逾1,200 萬元，
    復未經法院裁定開始清算程序或宣告破產。為此，爰依法聲
    請裁定准許更生云云。
三、查本件聲請人於消費者債務清理條例施行前，曾依照中華民
    國銀行公會會員辦理消費金融案件無擔保債務協商機制，與
    最大債權金融機構安泰銀行成立協商，業據其提出協議書及
    無擔保債務還款計劃影本各1 份為證，且觀諸聲請人提出之
    財團法人金融聯合徵信中心債權人清冊中「是否曾參與銀行
    公會債務協商」欄註記「Ｙ」一節亦明。準此，本件聲請人
    依上開協商機制與最大債權金融機構協商成立後，再向本院
    聲請更生，尚須符合「不可歸責於己之事由致履行顯有重大
    困難」之要件，方為適法。
四、次查，依聲請人所陳其每月可得薪資40,000元，基此，經本
    院審酌聲請人協商期間每月平均所得與協商還款金額相較，
    顯然並未超出聲請人償債能力。再者，即使如聲請人所言，
    依聲請人每月平均收入40,000元，扣除前開協商還款金額每
    月21,992元後，尚餘18,008元足供聲請人花用。而聲請人主
    張之「幫忙配偶償還房貸」乙節，顯然是以自己每月收入用
    以清償他人債務，卻反而未優先清償自己之債務，再以「清
    償他人債務後餘額顯不足清償協商金額」為由，向法院聲請
    更生，顯然有違公平原則。至登記於聲請人配偶名下不動產
    ，其配偶依法所應負擔房屋貸款債務及相關稅賦，清償順位
    本不得高於聲請人自身應負擔債務，是不能認屬生活必要費
    用，難執此謂有何履行顯有重大困難之情事。
五、從而，本件聲請人既無不可歸責於己致履行顯有重大困難之
    事由，而向本院更請更生，既違背消費者債務清理條例第15
    1 條第6 項之規定，且上開欠缺又屬無從補正，依上說明，
    自應駁回其更生之聲請。
六、至於所繳納郵務送達費5,100元，則待本件更生聲請事件確
    定後，如尚有剩餘郵資餘額，再予檢還聲請人，附此敘明。
七、末者，本件聲請人倘認原協商條件履行有其他不適當情形，
    尚得與其債權人安泰銀行等，依銀行公會決議，即現針對95
    年度銀行公會協商案件已毀諾之客戶，可申請「個別協商一
    致性方案」，由最大無擔保債權銀行依據前置協商清償方案
    之精神和原則，與債務人重新協商議定符合債務人繳款能力
    之月付款金額，該方案最長為180 期，利率最低為0 ％，而
    再次進行解決債務之商談，在此說明。
中    華    民    國    98    年    2     月    25    日
              民事第二庭    法  官  連育群
上為正本係照原本作成
如不服本裁定，應於裁定送達後10日內，以書狀向本院提出抗告
，並繳納抗告費新臺幣1千元
中    華    民    國    98    年    2     月    25    日
                            書記官  溫婷雅


司法院資訊處製作；財團法人民間司法改革基金會備份。
